臺灣高等法院民事裁定
111年度抗字第100號
抗  告  人  魏福興
            魏上鈞
共同代理人  吳逸軒律師    
上列抗告人與相對人王介生等間請求拆屋還地等事件，對於中華
民國110年11月22日臺灣新北地方法院109年度重訴字第644 號駁
回其訴之裁定提起抗告，本院裁定如下：
    主  文
原裁定廢棄，發回臺灣新北地方法院。
    理  由
一、本件抗告人在原法院以相對人王陳花、王介生、王盡、王詹
    赦為被告起訴請求拆屋還地及返還不當得利，嗣追加其餘相
    對人為被告，及為訴之聲明之變更、追加，原法院以抗告人
    就附表所列事項未依限補正，依民事訴訟法第249條第1項第
    6款規定裁定駁回其訴訟。抗告人不服提起抗告，抗告意旨
    略謂：原裁定既指稱伊未補正者係相對人王漢管理人王郭麵
    、王良助、王張葉（下稱王郭麵等3人）部分之住居所（即
    戶籍地址），以及王陳花、王盡、王詹赦（下稱王陳花等3
    人）是否仍為被告之事項，則自僅能就該部分裁定駁回，不
    得駁回伊全部訴訟。又關於王陳花等3人部分，伊希望於開
    庭釐清房屋所有權人後再一併表示是否撤回，乃原裁定竟駁
    回伊全部訴訟，顯有未當，請求予以廢棄等語（原法院另於
    民國110年9月29日裁定駁回追加被告王月秀、王阿梅之訴部
    分，不在本件抗告範圍，茲不贅述）。
二、按起訴，應以訴狀表明當事人及法定代理人，又當事人書狀
    應記載當事人姓名及住所或居所，此觀民事訴訟法第116條
    第1項第1款、第244條第1項第1款規定自明。當事人書狀未
    依上開規定記載者，其起訴程式於法自有不合，而起訴不合
    程式或不備其他要件，經審判長定期間命補正，逾期未補正
    者，法院應以裁定駁回之，同法第249條第1項第6款亦定有
    明文。至起訴狀繕本之提出及送達，則非起訴合法之要件（
    最高法院107年度台再字第3號判決意旨參照）。又戶籍法為
    戶籍登記之行政管理規定，戶籍地址乃係依戶籍法所為登記
    之事項，戶籍地為行政法上之準據，為決定選舉、教育、兵
    役等公法上權利義務之準據，不得以戶籍登記之處所，一律
    解為當然之住所，仍應依個案之情形以為判斷。
三、本件原法院以抗告人未依其於110年11月1日所為限期命補正
    之裁定（見原審卷第245頁，下稱系爭補正裁定），於限期
    內補正，而裁定駁回抗告人之訴。查系爭補正裁定所命補正
    之事項如附表所示，其中編號3屬文書送達舉證之事宜，非
    屬民事訴訟法第249條第1項規定之起訴不合法而得以裁定駁
    回之事項。至編號1、2部分關於起訴之當事人及當事人住所
    或居所事項，固屬前揭規定之起訴程式事項，惟查：　　
　㈠抗告人已於民事訴之變更追加聲明狀（下稱系爭書狀）中記
    載王郭麵等3人為追加被告，並就王漢管理人王郭麵、王良
    助、王張葉之住居所分別載明為新北市○○區○○街00巷00號、
    新北市○○區○○路○段00巷0號00號、新北市○○區○○街00巷00號
    （見原審卷第215至217頁），核與其請求拆除新北市○○區○○
    街00巷00號、00號房屋之房屋稅籍紀錄表上記載納稅義務人
    王漢管理人王郭麵及王張葉之通訊地址相符（見原審限閱卷
    第11、13頁），而王良助住址為新北市○○區○○路○段00巷0號
    乙節，亦有抗告人請求拆除新北市○○區○○街00巷00號房屋之
    建物登記謄本在卷可參（見原審限閱卷第17頁），足認抗告
    人提出之系爭書狀，形式上已符合前揭規定之法定程式。
　㈡原法院雖依職權調閱前述00、00、00號房屋，查無王郭麵等3
    人設籍於上址（見原審限閱卷第314至319頁、第409至421頁
    、第453頁），嗣命抗告人補正王郭麵等3人最新戶籍謄本及
    系爭書狀繕本收受回執，抗告人並未遵期補正（見原審卷第
    235、237、245、249頁）。然戶籍地址不得一律解為當然之
    住所，當事人未提出書狀繕本送達之證明，非屬起訴合法要
    件，均如前述說明，原法院未依抗告人於系爭書狀陳報王郭
    麵等3人之住居所送達，以資判斷彼等是否居住於該址，亦
    未以其他方式予以調查而為確認，已有未洽，且系爭書狀形
    式上既已符合法定程式，卷內復查無證據可資證明王郭麵等
    3人均無當事人能力，縱使嗣後無法合法送達王郭麵等3人，
    亦僅生是否為公示送達之問題而已。
　㈢又抗告人之系爭書狀，已未將王陳花等3人列為被告，並載明
    撤回對王陳花等3人之起訴（見原審卷第220頁），原法院仍
    命抗告人補正是否撤回王陳花等3人之起訴（見原審卷第235
    頁），並於原裁定將此列為駁回抗告人之訴理由之一（見原
    裁定第4頁），及抗告意旨就此部分之主張，均有誤會，併
    此敘明。　
四、綜上，抗告人之系爭書狀形式上已符合法定程式，原裁定以
    抗告人未補正當事人及其住居所、送達當事人之回執等為由
    ，駁回抗告人之訴，尚有未洽。抗告意旨指摘原裁定不當，
    求予廢棄，為有理由，爰由本院將原裁定廢棄，發回原法院
    ，另為適法之處理。　　　
五、據上論結，本件抗告為有理由，爰裁定如主文。　　　
中　　華　　民　　國　　111 　年　　3 　　月　　2 　　日
                  民事第二十五庭
                      審判長法  官  謝碧莉
                            法  官  林晏如 
                            法  官  林俊廷 
正本係照原本作成。
本裁定除以適用法規顯有錯誤為理由外，不得再抗告。如提起再
抗告，應於收受送達後10日內委任律師為代理人向本院提出再抗
告狀。並繳納再抗告費新臺幣１千元。
中　　華　　民　　國　　111 　年　　3 　　月　　2 　　日
  　　　　　　　　　　　　　書記官  葉國乾
附表：原裁定所指經法院命補正而未補正之事項
1.抗告人原起訴之王陳花等3人是否仍為本件訴訟之被告。
2.抗告人陳報之地址並非相對人王郭麵等3人之戶籍地址，抗告
  人應陳報真正住所或居所（戶籍謄本）。
3.抗告人應提出系爭書狀繕本送達相對人收受之回執。